【裁判字號】    95,訴,1415
【裁判日期】    951229
【裁判案由】    損害賠償等
【裁判全文】
臺灣臺中地方法院民事判決  95年度訴字第1415號
原      告  甲○○
被      告  乙○○
            統一速達股份有限公司
法定代理人  丙○○
訴訟代理人  丁○○
上列當事人間刑事附帶民事訴訟請求損害賠償事件，經本院刑事
庭裁定移送審理（95年度中交簡附民字第17號），本院於民國95
年12月15日言詞辯論終結，判決如下：
    主    文
被告應連帶給付原告新台幣壹萬肆仟元。
原告其餘之訴駁回。
訴訟費用由被告連帶負擔百分之三；餘由原告負擔。
本判決第一項得假執行。
    事實及理由
壹、程序方面：
    按「訴狀送達後，原告不得將原訴變更或追加他訴，但有下
    列情形之一者，不在此限：三擴張或減縮應受判決事項之聲
    明者。」，民事訴訟法第255 條第1 項第3 款定有明文。查
    原告起訴時係主張「被告應連帶給付原告新台幣肆拾玖萬元
    及登報道歉」，嗣於民國95年10月24日變更聲明為「被告應
    連帶給付原告新台幣伍拾陸萬元」，依前揭說明，應予准許
    ，合先敘明。
貳、實體方面：
一、原告起訴主張：被告乙○○係被告統一速達股份有限公司（
    下稱統一速達公司）所聘僱。被告乙○○於94年6 月18日中
    午，駕駛統一速達公司所有之車牌號碼3 Ｔ─790 號之營業
    小貨車，沿台中市○○街41巷由東往西（即由自強街往進化
    路）方向行駛，嗣於同日12時25分許，行經自強街41巷33
    號前未設號誌管制之無名巷口時，理應注意車前狀況，隨時
    採取必要之安全措施，於行經無號誌管制之交岔路口，應減
    速慢行作隨時停車之準備，及在未劃分幹、支線或同為幹線
    道或支線道者，左方車應暫停讓右方車先行，且依當時路況
    、天候又無不能注意之情事，竟疏於注意，未暫停讓右方車
    先行而冒然直行，適原告駕駛車牌號碼ＮＱＸ─010 號重型
    機車，沿上開無名巷由自強街43巷往自強一街方向行駛，亦
    疏未注意行經無號誌交岔路口應減速慢行，兩車因而在上開
    路口發生碰撞，原告因而人車倒地，致受有頭部外傷、左膝
    擦傷等傷害，原告因此增加支出醫療費新台幣（下同）22,1
    06元，將來復建或醫療所需費用174,394 元，購買清風油及
    藥布3,500 元，工作收入之損失160,000 元，及被告應賠償
    原告精神損害200,000 元，又被告乙○○受僱於被告統一速
    達公司，因執行職務而不法侵害他人權利，被告統一速達公
    司自應依民法第188 條第1 項前段之規定負連帶賠償責任。
    為此爰依侵權行為法律關係，提起本件訴訟並聲明：被告應
    連帶給付原告56 0,000元。
二、被告則以：（一）按行政院衛生署台中醫院（下稱台中醫院
    ）95年8 月24日中醫歷字第0950008094號函，原告於94年7
    月26日（即車禍發生1 個月後）至該院就診時，僅有小腿傷
    口，並無其他症狀紀錄，應不足以影響其勞動能力。依此台
    中醫院函亦可推得原告是時已無休養停止工作之必要。（二
    ）又原告於95年2 月5 日20時52分，行走於台中市○區○○
    路、自強一街口遭訴外人胡昭如駕車撞擊而受傷，故原告於
    95年2 月5 日後至各醫院就診之疾患及診斷證明是否與本案
    之車禍有關，實有疑義。（三）本案車禍發生當日，原告受
    傷後係於中午12時47分至中國醫藥大學附設醫院急診，經急
    診處置後，於13時8 分離院，其前後過程甚短僅21分鐘，若
    其傷勢係較為嚴重者，則其醫療處置應有留院觀察等其他治
    療，以免發生如傷口較大引起破傷風及頭部受傷腦震盪等較
    為嚴重傷害之情，且由醫師囑言並無其他特殊注意事項等，
    故可推得原告因本車禍所受之頭部外傷及左膝擦傷應係輕微
    者，應對其勞動能力無影響。（四）原告所提出必須使用舒
    痕除疤軟膏乙事，按台中醫院95年7 月19日醫學美容外科處
    方使用舒痕除疤軟膏時所載診斷為「其他特定部位皮膚之良
    性腫瘤」，故原告之疤痕是否為本案車禍所造成，實恐有疑
    義，則使用舒痕除疤軟膏之費用應非因本案車禍所增加之費
    用。（五）又原告因本案車禍所受傷為左膝，依台中醫院原
    告病歷所記載因左膝創傷性開放性傷口，醫師建議使用矽膠
    片。然95年5 月及95年6 月7 日之診斷證明書所述為因「右
    膝疤痕」，醫師建議使用矽油，顯見前後必須使用矽膠片及
    矽油之部分並不同，矽膠片與矽油亦不相同，也均非舒痕除
    疤軟膏，自而原告並未證明因本案車禍導致必須使用舒痕除
    疤軟膏，且因原告於95年2 月5 日亦曾發生車禍，是否因此
    必須使用除疤產品？等語，資為抗辯。並聲明：原告之訴駁
    回。
三、原告主張其於上揭時地遭被告乙○○執行被告統一速達公司
    職務時，過失傷害之事實，業據被告乙○○所自認，並有本
    院依職權調取之本院95年度中交簡上字第318 號刑事全卷所
    附之車禍現場圖、交通事故調查報告表及中國醫藥大學附設
    醫院出具之94年12月9 日診斷證明書影本1 件附卷可證。被
    告乙○○因上開過失傷害犯行，經本院以95年度中交簡上字
    第318 號刑事判決，判處拘役40日，如易科罰金，以銀元30
    0 元即新臺幣900 元折算1 日，緩刑2 年確定一節，亦經本
    院調閱該刑事卷查明無訛，被告統一速達公司亦無爭執，原
    告之主張堪信為真實。
四、按因故意或過失不法侵害他人權利者，負損害賠償責任。又
    不法侵害他人之身體或健康者，對於被害人因此增加生活上
    之需要時，應負損害賠償責任，及不法侵害他人之身體，被
    害人雖非財產上損害，亦得請求賠償相當之金額。受僱人因
    執行職務，不法侵害他人之權利者，僱用人與行為人連帶負
    損害賠償責任。民法第184 條第1 項前段、第193 條第1 項
    、第195 條第1 項、第188 條第1 項前段分別定有明文。本
    件被告乙○○確因駕車執行職務過失不法侵害原告身體受傷
    ，原告所受損害與被告乙○○之不法侵害行為有相當因果關
    係，被告統一速達公司又係被告乙○○之僱用人，從而，原
    告依上開規定，請求被告連帶賠償損害，自屬正當，茲就原
    告請求之金額逐項審酌如次：
（一）醫療費用部分：
  １、原告主張除將事故發生後之部分醫療費用收據用於請領保
      險金8,399 元外，另行自94年7 月26日起至95年10月23日
      止，再支出醫療費用合計22,106元；未來仍有繼續就診治
      療之必要，請求賠償未來診療費用174,394 元，為被告所
      否認。經查：據原告提出就診之收據：(1)全家醫院神經外
      科：自94年12月27日起至95年5 月16日止，共計3,110 元
      (2)台中醫院：94年7 月26日神經外科290 元；94年8
      月3 日醫學美容外科290 元；94年11月16日醫學美容外
      科690 元；94年12月22日神經外科290 元；94年12月
      22日神經外科80元；95年2 月16日神經外科37 5元；
      95年5 月19日醫學美容外科375 元；95年5 月23日神經
      外科429 元；95年6 月7 日醫學美容外科2,038 元；
      95年6 月17日醫學美容外科5 元。共計4,86 2元。(3)中國
      醫藥大學附設醫院：94年12月9 日診斷證明書費100 元。
      (4)行願中醫診所：自95年2 月15日起至95年5 月24日止，
      共計1,80 0元。(5)台安醫院內科：自94年9 月8 日起至95
      年5 月23日止，共計1,100 元。(6)賴啟賢皮膚科：診斷證
      明書費100 元，及94年7 月23日150 元，共計250 元。以
      上(1)至(6)總計為11,372元。(7)自95年7 月18日起至95年10
      月23日止之醫療費用，共計10,734元。惟原告於94年6 月
      18日12時47分，因本件車禍造成「頭部外傷、左膝擦傷」
      ，至中國醫藥大學附設醫院急診處置及傷口處理後，於當
      日13時08分離院，有原告所提診斷證明書在卷可稽，依中
      國醫藥大學附設醫院95年11月13日院管檔字第0951104052
      號函載：「患者甲○○病歷號七七五七一０於94年6 月18
      日因車禍至本院急診就診，當時主訴左側頭部受創，及左
      膝擦傷，當時無腦震盪之症狀。以當時於急診的主訴，若
      無後續之併發症，一般狀況約一週內可治癒。」等語，可
      知原告於車禍當天並無腦震盪的症狀，其因車禍所造成之
      傷勢，依該院判斷一般狀況約一週內可治癒。再依台中醫
      院95年8 月24日中醫歷字第0950008094號函載：「…二、
      依病歷記載病患於94年7 月26日自述車禍已有一個月，當
      時就診記錄僅有小腿傷口，並沒有其他症狀記錄，應不足
      以影響其勞動能力。三、需休養多久時間無法工作，本院
      僅依當時病歷記載，無法判斷。四、依病歷記載評估使用
      除疤軟膏是否能改善，成效多少無法確定。五、上述說明
      皆依病歷記載陳述，實無法預估吳君日後復原須花費多少
      費用。」等語，亦可見原告於94年7 月26日至該院就診時
      ，並無其他症狀，僅有「小腿傷口」，而原告因本件車禍
      受傷之部位在左膝，此部分不能證明與本件車禍所受傷害
      有因果關係。是綜上情以觀，原告因本件車禍所受之傷勢
      ，並無後續之併發症，且確於94年7 月26日至台中醫院就
      診時已痊癒。
  ２、至原告提出全家醫院於95年3 月7 日出具之診斷證明書，
      固記載「頭部外傷後遺症」，且依該院95年11月15日全字
      第9511005 號函載：「一、（問：病患甲○○（Ｚ0000000
      00）於民國94年12月27日至貴院就診，其是否有腦部受傷
      未癒？）是頭部外傷後引起一些自覺症狀的症候群；二、
      （問：所謂「頭部外傷後遺症」是何原因引起？貴院認定
      之依據何在？）根據病人主訴的症狀及理學檢查；三、（
      問：是否與附件二中國醫藥大學附設醫院診斷證明書有因
      果關係？）可能有因果關係；四、（問：如何認定？）病
      人主訴發生車禍就一直有症狀存在；（問：需多久時間可
      治癒？）可從數星期至數月。」等語，惟據該函所述，原
      告之「頭部外傷後遺症」，乃根據原告主訴，該院並未治
      療原告腦部受傷之情形，亦未作如電腦斷層掃描等科學儀
      器之檢查，且原告就本件車禍並未造成腦部受傷之情況，
      已如中國醫藥大學附設醫院及台中醫院上開函載明確，足
      見原告縱有一些自覺症狀，亦難遽認是何原因造成，更無
      法遽斷與本件車禍有因果關係，是不足以證明原告前開就
      診項目確為本件車禍所致傷害，或本件車禍所受傷害有繼
      續治療之必要。
  ３、綜上，原告所提出上開94年7 月26日起之費用收據，除證
      書費不屬於醫療費用外，核難據為其車禍一週後仍有繼續
      治療必要之證明，尚難以其繼續就診，即認定其有繼續就
      診之必要或與本件事故有因果關係。是原告不能證明上開
      費用為本件車禍所受損害及本件車禍所受傷害有繼續治療
      之必要，其請求被告連帶賠償，即屬無據。
（二）增加生活上負擔：
      原告主張伊被撞受傷，購買清風油3 瓶1,500 元、藥布2,
      000 元，共計3,500 元。惟其購買上開藥品，並無醫師之
      處方，縱然增加生活上之負擔，亦非車禍醫療上所必需，
      是其向被告請求連帶賠償，即難准許。
（三）工作收入之損失部分：
      原告主張其原於國泰世華商業銀行西台中分行擔任小額信
      貸約聘人員，因自94年6 月18日受傷起8 個月醫療期間內
      無法工作，以每月薪資20,000元計算，損失160,000 元等
      語，為被告所否認。經查：原告於94年6 月18日12時47分
      ，因本件車禍造成「頭部外傷、左膝擦傷」，至中國醫藥
      大學附設醫院急診處置及傷口處理後，於當日13時08分離
      院，已如前述，且原告於本院審理中亦自承：車禍當天是
      星期六，伊在星期一有到公司上班，但下午就請假等語，
      並參以台中醫院95年8 月24日中醫歷字第0950008094號函
      載：「…二、依病歷記載病患於94年7 月26日自述車禍已
      有一個月，當時就診記錄僅有小腿傷口，並沒有其他症狀
      記錄，應不足以影響其勞動能力。」等語，足見原告因本
      件車禍所受傷勢，並未至須休養不能工作之程度或足以影
      響其勞動能力甚明。原告主張伊因本件車禍受傷後8 個月
      無法工作云云，顯非可採。故原告請求被告連帶賠償其無
      法工作之收入損失160,000 元，不應准許。
（四）慰撫金部分：
      按慰撫金之賠償得參酌雙方身分、資力與加害程度及其他
      各種情形核定相當之數額，最高法院著有51年台上字第22
      3 號判例要旨足資參照。本院審酌(1)原告係專科畢業，車
      禍發生時為銀行約聘人員，93年度、94年度之年收入各為
      35,100元、27,527元，名下無財產（見本院卷第23至25頁
      財產所得調件明細表）。(2)被告乙○○係大學畢業，現為
      貨車司機，93年度、94年度之薪資所得各為350,515元、4
      87,930元，名下無財產，（見本院卷第27至29頁財產所得
      調件明細表）。(3)原告因本件車禍造成「頭部外傷、左膝
      擦傷」。(4)兩造之身分、資力與加害程度及其他一切情形
      ，認原告請求被告連帶給付慰撫金200,000元尚嫌過高，
      認以20,000元為適當。
五、綜上所述，原告所得請求者為慰撫金20,000元。惟按損害之
    發生或擴大，被害人與有過失者，法院得減輕損害賠償金額
    ，或免除之，民法第217 條第1 項定有明文。本件被告乙○
    ○駕車行經未設號誌管制之無名巷口時，理應注意車前狀況
    ，隨時採取必要之安全措施，於行經無號誌管制之交岔路口
    ，應減速慢行作隨時停車之準備，及在未劃分幹、支線或同
    為幹線道或支線道者，左方車應暫停讓右方車先行，且依當
    時路況、天候又無不能注意之情事，竟疏於注意，未暫停讓
    右方車先行而冒然直行，適原告駕駛車牌號碼ＮＱＸ─010
    號重型機車，沿上開無名巷由自強街43巷往自強一街方向行
    駛，亦疏未注意行經無號誌交岔路口應減速慢行，兩車因而
    在上開路口發生碰撞，原告因而人車倒地，致受有頭部外傷
    、左膝擦傷等傷害。本院審酌上情，認原告應負擔10分之3
    之過失比例，從而，原告本於侵權行為之法律關係，請求被
    告連帶給付14,000元（20,0007/10＝14,000），洵屬正當
    ，應予准許，逾此部分之請求，則屬無據，應予駁回。
六、假執行之宣告：
    本件所命給付之金額或價額未逾新臺幣50萬元之判決，爰依
    民事訴訟法第389 條第1 項第5 款之規定，應依職權宣告假
    執行。
七、結論：本件原告之訴，為一部有理由，一部無理由，並依民
    事訴訟法第79條但書、第85條第2 項、第389 條第1 項第5
    款，判決如主文。
中    華    民    國    95    年    12    月    29    日
                民事第四庭    審判長法  官  許秀芬
                                    法  官  陳添喜
                                    法  官  郭佳瑛
正本係照原本作成。
如對本判決上訴，須於判決送達後20日內向本院提出上訴狀。
中    華    民    國    95    年    12    月    29    日
                                    書記官


司法院資訊處製作；財團法人民間司法改革基金會備份。
